【裁判字號】    89,毒抗,456
【裁判日期】    890630
【裁判案由】    聲請強制戒治
【裁判全文】
臺灣高等法院臺中分院刑事裁定              八十九年度毒抗字第四五六號
    抗  告  人
    即  被  告  甲○○
右列抗告人因違反毒品危害防制條例案件，不服臺灣彰化地方法院中華民國八十九年
四月二十九日所為之第一審裁定（八十九年度毒聲字第二二三二號），提起抗告，本
院裁定如左：
    主      文
抗告駁回。
    理      由
一、本件原審裁定意旨略以：抗告人甲○○因施用毒品，經該院以八十九年度毒聲字
    第一八一號裁定將抗告人移送台灣彰化看守所附設勒戒處所觀察、勒戒後，認有
    繼續施用毒品傾向，爰依毒品危害防制條例第二十條第二項之規定，裁定抗告人
    應入戒治處所施以強制戒治一年。
二、本件抗告意旨則以：抗告人係因於八十八年間，因家中經營之工廠發生火災而付
    之一炬，父親張養力亦賠上寶貴生命，加以八十九年間又逢祖母去世之打擊，又
    誤交損友，才有施用毒品之行為。惟抗告人沈淪一段時間之後，驚覺施用毒品之
    非，已下定決心要戒絕施用毒品之行為，遂主動於八十九年四月四日到彰化縣員
    林鎮之「福生醫院」接受戒毒之治療。不意抗告人甫住進上開醫院二、三個小時
    ，即被警方至上開醫院查獲。由抗告人上開主動到醫院接受戒毒治療之事實，應
    可證明抗告人主觀上有強烈之戒毒意念。而抗告人進入勒戒處所觀察、勒戒第五
    天所採集之尿液，經檢驗之結果，已無毒品反應，且抗告人在勒戒所觀察、勒戒
    期間，亦無毒癮發作之症狀。抗告人於此段期間，並均能恪遵所方之規定。抗告
    人因本案被觀察、勒戒又已歷三十五天，經此教訓，已無再犯之虞，絕無繼續施
    用毒品之傾向。台灣彰化看守所附設之勒戒處所認定抗告人有再施用毒品之傾向
    ，純係憑一己之主觀，好惡而憑空想像認定，殊非可採。原審裁定未詳析抗告人
    上情，遽以該所函送資料認定抗告人有繼續施用毒品之傾向，而將抗告人裁定令
    入戒治處所強制戒治一年，實有違誤，爰提起本件抗告，聲請將原裁定撤銷。
三、惟按，犯毒品危害防制條例第十條之施用第一、二級毒品罪，應先將被告送勒戒
    處所觀察、勒戒，經觀察、勒戒後，如有繼續施用毒品之傾向者，應由檢察官聲
    請法院裁定令入戒治處所施以強制戒治，其期間為一年，此於同條例第二十條第
    一、二項定有明文。又送觀察、勒戒後，勒戒處所應注意受觀察、勒戒人在所情
    形，經醫師研判其有無繼續施用毒品傾向後，至遲應於觀察、勒戒期滿七日前，
    陳報該管檢察官或少年法院（庭），此於觀察勒戒處分執行條例第八條第一項亦
    有明文規定。本件抗告人因施用第二級毒品安非他命，經原審法院以八十九年度
    毒聲字第一八一號裁定，將抗告人送交台灣彰化看守所附設勒戒處所觀察、勒戒
    後，經勒戒處所依觀察勒戒處分執行條例第八條之規定辦理之後，研判抗告人缺
    乏戒治動機，有繼續施用毒品之傾向，此有台灣彰化看守所附設勒戒處所八十九
    年四月十八日核發之「有繼續施用毒品傾向證明書」一件附卷可稽。該證明書係
    由醫師依據抗告人之人格特質、臨床徵候及行為表項等事項再分細目，依次評估
    配分而研判，核無不合。本件抗告人被送交觀察、勒戒後，無法施用毒品，尿液
    無毒品反應，自屬當然，不能因此即認其此後即無繼續施用毒品之傾向。縱使其
    被送交觀察、勒戒之前，有主動求醫診療，亦不能因此即認其此後即會斷絕吸毒
    行為。另本件抗告人被送交觀察、勒戒後，依卷附之評估紀錄表，抗告人仍有戒
    斷症狀，其辯稱無此症狀，尚非可採。綜合上述，本件抗告人以前開情詞，辯稱
    其無繼續施用毒品之傾向，指摘原裁定不當，求將原裁定撤銷，核無理由，其抗
    告應予駁回。
四據上論斷，應依刑事訴訟法第四百十二條，裁定如主文。
中      華      民      國    八十九     年      六       月    三十    日
                                  臺灣高等法院臺中分院刑事第三庭
                                        審判長法  官  方  艤  駐
                                              法  官  劉  連  星
                                              法  官  廖  柏  基
右正本證明與原本無異。
不得再抗告。
                                              書記官  柯  孟  伶
中      華      民      國    八十九     年      七       月      三    日
                                                                        Ｉ


司法院資訊處製作；財團法人民間司法改革基金會備份。
